臺灣桃園地方法院刑事判決　　　　　　　95年度訴字第1065號
公　訴　人　台灣桃園地方法院檢察署檢察官
被　　　告　馮文彬
　　　　　　　　　　國民
　　　　　　　　　　　樓
選任辯護人　李初東律師
被　　　告　黃淑芬
　　　　　　　　　　國民
選任辯護人　廖克明律師
被　　　告　江順舟
　　　　　　　　　　國民
選任辯護人　鄧湘全律師
　　　　　　韓邦財律師
　　　　　　王唯鳳律師
被　　　告　乙○○
　　　　　　　　　　國
選任辯護人　廖克明律師
上列被告因強盜等案件，經檢察官提起公訴（95年度偵字第1953
5號）暨追加起訴（95年度偵字第7310號），本院判決如下：
    主  文
馮文彬共同意圖為自己不法之所有，以恐嚇使人將本人之物交付
，未遂，處有期徒刑拾月。緩刑肆年。又共同意圖為自己不法之
所有，以恐嚇得財產上不法之利益，處有期徒刑陸月，如易科罰
金，以參佰元（即新臺幣玖佰元）折算壹日。緩刑肆年。應執行
有期徒刑拾壹月。緩刑肆年。
黃淑芬共同意圖為自己不法之所有，以恐嚇使人將本人之物交付
，未遂，處有期徒刑捌月。緩刑肆年。又共同意圖為自己不法之
所有，以恐嚇得財產上不法之利益，處有期徒刑陸月，如易科罰
金，以參佰元（即新臺幣玖佰元）折算壹日。緩刑肆年。應執行
有期徒刑玖月。緩刑肆年。
江順舟共同意圖為自己不法之所有，以恐嚇使人將本人之物交付
，未遂，處有期徒刑玖月。緩刑肆年。又共同意圖為自己不法之
所有，以恐嚇得財產上不法之利益，處有期徒刑陸月，如易科罰
金，以參佰元（即新臺幣玖佰元）折算壹日。緩刑肆年。應執行
有期徒刑拾月。緩刑肆年。
乙○○共同意圖為自己不法之所有，以恐嚇使人將本人之物交付
，未遂，處有期徒刑拾月。緩刑肆年。又共同意圖為自己不法之
所有，以恐嚇得財產上不法之利益，處有期徒刑陸月，如易科罰
金，以參佰元（即新臺幣玖佰元）折算壹日。緩刑肆年。應執行
有期徒刑拾壹月。緩刑肆年。
    事  實
一、緣黃淑芬前曾因酒醉遭丙○○、丁○○兄弟載至汽車旅館休
    憩，因懷疑丁○○意圖對其不軌，憤而離去，離開後又發現
    皮包內遺失新臺幣（以下同）七千元，懷疑亦係丙○○、丁
    ○○華所竊取，心中憤恨不平，且將上述遭遇告知男友馮文
    彬，馮文彬、黃淑芬二人亟思找尋機會報復。
二、九十五年三月二十五日凌晨，黃淑芬假意邀約丙○○、丁○
    ○二人，共同至桃園縣桃園市○○路四十三號之「凱悅KTV
    」歡唱作樂，陶氏兄弟不疑有他，欣然應允赴約。黃淑芬、
    馮文彬準備藉此向陶氏兄弟索取財物，而由馮文彬先聯絡當
    時因服替代役休假中之友人江順舟，及馮文彬之同事乙○○
    ，並請其等想法子再招呼同伴一同至「凱悅KTV 」。江順舟
    遂商請友人甲○（經本院通緝中）帶領十餘名真實姓名不詳
    之成年人小弟，一行人先至「凱悅KTV 」，由江順舟先開六
    ０六號包廂，一方面招待甲○等人，一方面等待黃淑芬與陶
    氏兄弟到來，其間黃淑芬尚向不知情之胞弟黃鼎雄，商借黃
    鼎雄之不知情之女友林美宜陪同參與聚會，以鬆懈陶氏兄弟
    戒心。同日凌晨四時許，黃淑芬、林美宜與陶氏兄弟抵達「
    凱悅KTV 」，由丙○○開六０二號包廂後，黃淑芬、馮文彬
    、江順舟、乙○○、甲○，及甲○攜至之多名小弟，共同基
    於意圖為自己不法所有之犯意聯絡，由馮文彬先攜球棒闖進
    六０二號包廂，以黃淑芬遭陶氏兄弟欺負，及七千元金錢遭
    竊為藉口，向陶氏兄弟索討二十萬元賠償，其間江順舟、乙
    ○○、甲○，及甲○之多名小弟均出現在六０二包廂，以此
    方式恐嚇陶氏兄弟，陶氏兄弟因畏懼現場多人，且來意不善
    ，恐遭不測，不得已而應允給付，丙○○並要求在同日晚間
    八時約在「凱悅KTV 」交付。馮文彬見陶氏兄弟尚有不屈服
    之態度，遂要求乙○○再找較有經驗之道上人士幫忙，經乙
    ○○通知後，又有兩至三名年紀較大，約三十六、三十七歲
    之姓名年籍不詳成年男子到六０六包廂。馮文彬等人為加深
    陶氏兄弟畏懼及確保依約付款取得擔保，推由甲○派遣小弟
    數人，分別將陶氏兄弟帶至六０六號包廂內，於上述兩至三
    名之年長「大哥」見證下，由馮文彬要求丁○○出示證件質
    押予馮文彬作為擔保，因丁○○謊稱未帶證件被識破，引發
    眾怒，除馮文彬強制自丁○○處取得丁○○之證件，並將皮
    夾棄置於桌上外，另於黃淑芬、馮文彬、江順舟、乙○○等
    人均不反對下，由甲○率眾小弟，共同基於傷害人之犯意聯
    絡，分持鋁棒、酒壺、酒杯及水果盤等物，共同毆打丙○○
    、丁○○二人，致丙○○受有前額及雙手挫擦傷等傷害，丁
    ○○受有頭部外傷併腦部挫傷及頭皮撕裂傷、左臉及右手第
    五指挫擦傷等傷害（傷害部分業據丙○○、丁○○撤回告訴
    ）。馮文彬即以已持有丁○○之國民身分證、駕駛執照、汽
    車行照、保險證等證件為抵押，要求陶氏兄弟於同日晚上八
    時，帶二十萬元前來贖回證件，致陶氏兄弟心生畏懼，祇能
    再次應允，上述兩至三名「大哥」亦於此時離開。嗣「凱悅
    KTV 」服務生前來六０六號包廂找江順舟結帳，江順舟、黃
    淑芬、馮文彬、乙○○、甲○，及甲○攜同之多名小弟，另
    行起意，共同意圖為自己不法之所有，於丙○○、丁○○二
    人欲離開「凱悅KTV 」之際，於黃淑芬、馮文彬、江順舟、
    乙○○均能預見而不反對下，由甲○派遣眾上述小弟再次毆
    打陶氏兄弟，以此要求陶氏兄弟給付以江順舟名義開設之六
    ０六包廂費用，致陶氏兄弟因心生畏懼，由丁○○持其所有
    之信用卡，刷卡支付包廂費共計六千九百七十七元，而得財
    產上不法之利益。嗣經丙○○、丁○○報警而查知上情，並
    查獲黃淑芬、馮文彬、江順舟等人。
三、案經丙○○、丁○○訴請桃園縣政府警察局報請臺灣桃園地
    方法院檢察署檢察官偵查起訴。
    理  由
壹、程序部分
甲、關於合併審判部分
一、按於第一審辯論終結前，得就與本案相牽連之犯罪或本罪之
    誣告罪，追加起訴。又一人犯數罪者，為相牽連之案件。刑
    事訴訟法第二百六十五條第一項；第七條第一款分別定有明
    文。又按分別提起之數宗訴訟，其訴訟標的相牽連或得以一
    訴主張者，法院得命合併辯論。命合併辯論之數宗訴訟，得
    合併裁判。民事訴訟法第二百零五條第一項、第二項分別定
    有明文。刑事訴訟辯論程序就此雖無明文，惟自訴訟經濟之
    觀點，在不損及被告之權益下，自得類推適用之。查本件被
    告等經檢察官以數人共犯一罪之相牽連案件之事由，分別提
    起公訴暨追加起訴，經本院分案以本院九十五年度訴字第一
    ０六五號、九十五年度訴字第二０九七號審理。依前述規定
    及說明，自得合併審判及合併辯論，當亦得合併判決。本院
    於準備程序及審判期日，於當事人均表同意下，諭知兩案合
    併準備、合併審理及合併辯論，自亦得合併判決。
乙、關於證據能力部分
一、關於被告以外之人（含共同被告）於審判外之陳述
　(一)按我國於九十二年九月一日之後，改採所謂「改良式當事人
  　進行原則」，配合對於證人、鑑定人交互詰問之程序規定，
    於證據法則上，引進英美法系關於「傳聞法則」之規定，而
    與原有大陸法系之直接審理原則，並列規定於刑事訴訟法第
    一百五十九條：「被告以外之人於審判外之言詞或書面陳述
    ，【除法律有規定者外】，不得作為證據」，並於同法第一
    百五十九條之一至之五，明定有傳聞法則之例外規定。「傳
    聞法則」與前述基於「嚴格證明法則」所要求之「法定證據
    方法」（及「法定調查證據程序」）限制，均屬於「證據能
    力」有無之要件，是以「傳聞法則之例外規定」適有可能違
    反「嚴格證明法則」，以「證人」之法定調查方法為例，證
    人依法應「具結」並以「交互詰問」之方式調查其證言，否
    則依法應具結而未具結，其證言自無證據能力，不得作為證
    據（刑事訴訟法第一百五十八條之三參見），惟如符合傳聞
    法則之例外，證人於審判外之警詢筆錄，仍具證據能力（刑
    事訴訟法第一百五十九條之三及之五參見），惟警詢程序中
    之證人依法無須具結，是以其證言筆錄，雖未具結，惟於審
    判程序中已合法例外具證據能力。同樣之情形，證人於審判
    外在檢察官或其他程序中法官前之陳述筆錄，雖依法應具結
    ，惟因偵查程序中，一方當事人之檢察官即為訊問者，客觀
    上不可能踐行「交互詰問」，而其他程序中之法官前陳述（
    例如民事訴訟或少年事件程序等），依法亦不必以「交互詰
    問」方式為訊問，甚或該等證人於陳述時，所涉及之被告根
　　本不在場，自無可能對之質問或詰問，惟刑事訴訟法第一百
  　五十九條之一第一項、第二項，仍分別為「審判外向法官所
    為之陳述，得為證據」及「於偵查中向檢察官所為之陳述，
    除顯有不可信之情況者外，得為證據」之例外具證據能力之
    規定。凡此傳聞法則之例外規定，固然有違「嚴格證明法則
　　」之法定調查證據方法（未行交互詰問），惟所謂「交互詰
    問」規定，係指當事人雙方依據刑事訴訟法第一百六十六條
  　以次規定，所為之「輪流訊（詢）問」，其目的在透過被證
    人指控不利事項之被告之「反詰問」，以檢驗證人證言之可
    信性，換言之，其目的在發現證人證言之真實性，傳聞法則
    之發源國美國，該國學者證據法大師Wigmore 即採取所謂「
    真實性理論」 (Reliability Theory) ，而美國聯邦最高法
    院亦曾於多件判決中宣示採取此項見解。我學者認為此說有
    將傳聞法則憲法化之意味，在證據法稱「傳聞法則」，在憲
    法則易名為「對質詰問權」（參見王兆鵬，刑事訴訟講義，
    二００五年九月，初版，第六一四頁）。換言之，要求被告
    對證人行交互詰問，無寧係在保障被告之「對質詰問權」。
　(二)再按刑事被告「詰問」證人之權利，不論於英美法系或大陸
  　法系之國家，其刑事審判制度，不論係採當事人進行模式或
    職權進行模式，皆有規定（如美國憲法增補條款第六條、日
    本憲法第三十七條第二項、日本刑事訴訟法第三百零四條、
    德國刑事訴訟法第二百三十九條）。西元一九五○年十一月
    四日簽署、一九五三年九月三日生效之歐洲人權及基本自由
    保障公約（European Convention for the Protection of
    Hum an Rights and Fundamental Freedom） 第六條第三項
    第四款及聯合國於一九六六年十二月十六日通過、一九七六
    年三月二十三日生效之公民及政治權利國際公約（Internat
    ional Covenant on Civil and Political Rights）第十四
    條第三項第五款，亦均規定：凡受刑事控訴者，均享有詰問
    對其不利之證人的最低限度保障。足見刑事被告享有詰問證
    人之權利，乃具普世價值之基本人權。在我國憲法上，不但
    為第十六條之訴訟基本權所保障，且屬第八條第一項規定「
    非由法院依法定程序不得審問處罰」、對人民身體自由所保
    障之正當法律程序之一種權利。釋字第三八四號解釋、第五
    八二號解釋參見。釋字第五八二號解釋並謂：此等憲法上權
    利之制度性保障，有助於公平審判（釋字第四四二號、第四
    八二號、第五一二號解釋參照）及發見真實之實現，以達成
    刑事訴訟之目的。足見與前述美國證據法大師Wigmore ，及
    該國聯邦最高法院判決所宣示之「真實性理論」不謀而合，
    並同時扣緊被告憲法上「對質詰問權」之保障。
　(三)又按對質詰問權既為被告憲法上權利，基於其屬程序基本權
  　之性質，且係為保障被告之權利，被告自得於資訊完整（例
    如國家機關盡詳盡告知義務）及有效明瞭其利弊得失之下，
    基於意思自主及意思自由原則，明示拋棄此項權利，憲法上
    當無不許之理。自法制層面觀之，我國訂有偵查中及審判中
    之協商程序（刑事訴訟法第四百五十一條之一、第四百五十
    五條之二以下參見），正係基於上述當事人（尤其被告）處
    分原則之理。而刑事訴訟法第一百五十九條之五，基於同意
    性法理所定之傳聞法則例外規定，亦係上述原則於法制上之
    體現。按被告以外之人於審判外之言詞或書面陳述，除法律
    有規定者外，雖不得作為證據；惟被告以外之人於審判外之
    陳述，雖不符其他法定傳聞法則之例外規定（指刑事訴訟法
    第一百五十九條之一至第一百五十九條之四），而經當事人
    於審判程序同意作為證據，法院審酌該言詞陳述或書面陳述
    作成時之情況，認為適當者，亦得為證據。刑事訴訟法第一
    百五十九條第一項、第一百五十九條之五第一項，分別定有
    明文。
　(四)綜上所述，本院以為，為保障被告憲法上之對質詰問權，刑
  　事訴訟法關於傳聞法則之例外規定，除第一百五十九條之五
    ，因被告不爭執之「同意性」要件，以及第一百五十九條之
    四之特信性文書外，餘第一百五十九條之一及之三之例外規
    定（同法第一百五十九條之二非典型之傳聞法則例外），因
    未設任何限制，或限制過於寬鬆，而有侵害被告對質詰問權
    之憲法上訴訟權保障範圍，並且如此廣泛承認此類審判外陳
    述之證據能力，亦有違被告基於正當法律原則所得保障之對
    質詰問權。正如釋字第五八二號解釋理由書所言：「為確保
    被告對證人之詰問權，證人（含其他具證人適格之人）於審
    判中，應依人證之法定程序，到場具結陳述，並接受被告之
    詰問，其陳述始得作為認定被告犯罪事實之判斷依據。至於
    被告以外之人（含證人、共同被告等）於審判外之陳述，依
    法律特別規定得作為證據者（刑事訴訟法第一百五十九條第
    一項參照），【除客觀上不能受詰問者外】，於審判中，仍
    應依法踐行詰問程序」等語。是本院以為，證人、鑑定人於
    審判外向法官所為之陳述，如要在本案審判中取得證據能力
    ，除符合本法第一百五十九條之五的同意性要件以外，否則
    必須被告於該程序中之對質詰問權獲得確保，亦即符合「先
    前的對質詰問權」法理，其於該程序向他法官所為之陳述，
    於本案審判中始有證據能力；如果審判外程序，被告對於證
    人等之對質詰問權未能行使，則該證人等在他程序向法官所
    為陳述仍不具證據能力，除另有「傳喚不能」（必要性）之
    要件外，本案審判中仍應傳喚該證人、鑑定人，使被告得以
    對之行使對質詰問權。換言之，審判外證人向他法官所為之
    陳述，如欲使用於本案審判程序，必須依法具結，並且該被
    告之詰問權曾獲得確保，亦即應符合刑事訴訟法第一九六條
    ：「證人已由法官合法訊問，且於訊問時予當事人詰問之機
    會，其陳述明確別無訊問之必要者，不得再行傳喚」之規定
    ，其審判外向法官所為陳述，始具證據能力。至審判外向檢
    察官所為陳述，基於相同理由，本法第一百五十九條之一第
    二項之除書規定：「除顯有不可信之情況者外」，應結合第
    二百四十八條第一項之規定，以被告之對質詰問權於偵查中
    獲得保障為前提，始具證據能力。總之，基於合憲解釋原則
    ，刑事訴訟法第一百五十九條之一第一項必須與同法第一百
    九十六條結合；第二項必須與第二百四十八條第一項結合，
    實務上須以此目的性限縮之適用方式操作本條傳聞法則之例
    外規定，否則本法第一百五十九條之一，即可能發生違憲之
    結果。最高法院於九十五年八月十七日曾著有該院九十五年
    臺上字第四五五八號判決，有與本院上述意見類似之見解，
    甚具參考價值，茲抄錄該判決意旨如下（【】為本院所自行
    附加）：「按刑事訴訟法為保障被告受公平審判及發現實體
  　真實，於民國九十二年二月六日修正及增訂公布施行之前及
    之後，對於人證之調查均採言詞及直接審理方式，並規定被
    告有與證人對質及詰問證人之權利，其中被告之對質詰問權
    ，係屬憲法第八條第一項規定『非由法院依法定程序不得審
    問處罰』之正當法律程序所保障之基本人權及第十六條所保
    障之基本訴訟權，不容任意剝奪；故法院於審判中，除有法
    定情形而無法傳喚或傳喚不到或到庭後無正當理由拒絕陳述
    者外，均應依法定程序傳喚證人到場，命其具結陳述，並通
    知被告，使被告有與證人對質及詰問之機會，以確保被告之
    對質詰問權；否則，如僅於審判期日向被告提示該證人未經
    對質詰問之審判外陳述筆錄或告以要旨，被告之對質詰問權
    即無從行使，無異剝奪被告該等權利，且有害於實體真實之
    發現，其所踐行之調查程序，即難謂適法，該審判外之陳述
    ，不能認係合法之證據資料。又刑事訴訟法第一百五十九條
    之一至第一百五十九條之二所稱得為證據之被告以外之人於
    審判外向法官所為之陳述，以及於偵查中向檢察官所為之陳
    述，係指【已經被告或其辯護人行使反對詰問權者】而言，
    如法官於審判外或檢察官於偵查中訊問被告以外之人之程序
    ，未予被告或其辯護人行使反對詰問權之機會，除有刑事訴
    訟法第一百五十九條之三所列各款之情形以外，【均應傳喚
    該陳述人到庭使被告或其辯護人有行使反對詰問權之機會，
    否則該審判外向法官所為陳述及偵查中向檢察官所為陳述，
    仍不具備適法之證據能力】。又同法第一百五十九條之二規
    定：『被告以外之人於檢察事務官、司法警察官或司法警察
    調查中所為之陳述，與審判中不符時，其先前審判外之陳述
    具有較可信之特別情況，且為證明犯罪事實存否所必要者，
    得為證據』，其所謂『被告以外之人於檢察事務官、司法警
    察官或司法警察調查中所為之陳述，與審判中不符時』，係
    指被告以外之人於審判中，以證人身分依法定程序到場具結
    陳述，並接受被告之詰問，而其陳述與先前在檢察事務官、
    司法警察官或司法警察調查中所為之陳述不符時而言。如被
    告以外之人未於審判中以證人身分依法定程序到場具結陳述
    ，並接受被告之詰問，其於檢察事務官、司法警察官或司法
    警察調查中所為之陳述，縱具有特別可信之情況，且為證明
    犯罪事實存否所必要者，仍不符上開規定，自不得依該規定
    採為斷罪之證據」。
　(五)查各被告及其選任辯護人於準備程序中，除馮文彬之辯護人
  　不爭執檢察官所提出被告馮文彬以外之人審判外陳述筆錄之
    證據能力外，餘被告對於他被告，及證人即被害人丙○○、
    丁○○之警詢筆錄，均以不符傳聞例外爭執其證據能力等語
    抗辯。惟經本院於審判期日傳喚詰問證人丙○○、丁○○，
    並分離調查證據程序，詰問證人即本件所有共同被告，並予
    被告本人與證人、他共同被告間，行使對質詰問權，證人等
    之證言，與警詢、偵查中所言一致部分，因被告對質詰問權
    已延緩至審判程序中確保，該與審判筆錄內容相同之警詢筆
    錄，自具證據能力；證人等審判中所言與警詢、偵查不一致
    部分，警詢筆錄部分依據，偵查訊問筆錄部分類推刑事訴訟
    法第一百五十九條之二，既經被告就相同問題行使對質詰問
    權，而先前證人陳述時所受干擾較少，其所言具可信性，其
    等審判外之陳述亦具證據能力。
二、被告本人審判外之筆錄
    按被告之自白，非出於強暴、脅迫、利誘、詐欺、疲勞訊問
    、違法羈押或其他不正之方法，且與事實相符者，得為證據
    。被告陳述其自白係出於不正之方法者，應先於其他事證而
    為調查。該自白如係經檢察官提出者，法院應命檢察官就自
    白之出於自由意志，指出證明之方法。刑事訴訟法第一百五
    十六條第一項、第三項分別定有明文。查被告等、辯護人等
    於準備程序、審判期日對於公訴檢察官提出被告等之警詢及
    偵查訊問筆錄之證據能力均不爭執，本院亦查無明顯事證足
    認檢察及警察機關於製作該等筆錄時，有對被告等施以法所
    禁止之不正方法等情事，是被告等審判外之部分自白陳述筆
    錄，及否認犯罪事實之陳述，均係出於其任意性所製作，自
    具證據能力。
貳、實體部分－關於證明力部分
甲、有罪部分
一、按被告或共犯之自白，不得作為有罪判決之唯一證據，仍應
    調查其他必要之證據，以察其是否與事實相符，刑事訴訟法
    第一百五十六條第二項就此定有明文。其立法目的乃欲以補
    強證據擔保自白之真實性，亦即以補強證據之存在，藉以限
    制向有「證據之王」稱號的自白在證據上之價值，質言之，
    本條項乃對於自由心證原則之限制，關於自白之證明力，採
    取證據法定原則，使自白僅具有一半之證明力，尚須另有其
    他補強證據以補足自白之證明力。而所謂「補強證據」，最
    高法院七十四年台覆字第一０號曾經加以闡釋：「指除該自
    白本身以外，其他足資以證明自白之犯罪事實確具有相當程
    度真實性之證據而言。雖其所補強者，非以事實之全部為必
    要，但亦須因補強證據與自白之相互利用，而足以使犯罪事
    實獲得確信者，始足當之」。司法院大法官議決釋字第五八
    二號解釋文後段，對於本條項所謂「其他必要之證據」，著
    有闡釋，足為刑事審判上操作「自白」與「補強證據」時之
    參考標準，茲節錄引述如下：「刑事審判基於憲法正當法律
    程序原則，對於犯罪事實之認定，採證據裁判及自白任意性
    等原則。刑事訴訟法據以規定嚴格證明法則，必須具證據能
    力之證據，經合法調查，使法院形成該等證據已足證明被告
    犯罪之確信心證，始能判決被告有罪；為避免過分偏重自白
    ，有害於真實發見及人權保障，並規定被告之自白，不得作
    為有罪判決之唯一證據，仍應調查其他必要之證據，以察其
    是否與事實相符。基於上開嚴格證明法則及對自白證明力之
    限制規定，所謂『其他必要之證據』，自亦須具備證據能力
    ，經合法調查，且就其證明力之程度，非謂自白為主要證據
    ，其證明力當然較為強大，其他必要之證據為次要或補充性
    之證據，證明力當然較為薄弱，而應依其他必要證據之質量
    ，與自白相互印證，綜合判斷，足以確信自白犯罪事實之真
    實性，始足當之」。尤須強調者，民國九十二年九月一日修
    正生效之本條項，於原條文之「被告」之外，特增訂「或共
    犯」之規定，其目的不僅在限制被告自白之證明力，亦限制
    「共犯」自白之證明力，蓋所謂「共犯之自白」往往涉及「
    正犯」即他被告犯罪事實之陳述，為恐「共犯」因基於同為
    被告之身分，無庸具結而不受偽證罪之處罰，因而容有隨意
    攀誣他人之虞，致妨害司法公正，立法者特於此增訂有與被
    告本人自白相同之證明力限制。
二、次按共同被告不利於他被告之陳述，即應先分離審判程序，
    將該共同被告列為證人之地位，具結並詰問，以保障他被告
    之訴訟權，業如前述。惟須注意者，分離審判程序，將共同
    被告列為證人詰問之程序，僅係取得「證據能力」之作法，
    惟就「證明力」之限制層次言，即令程序上以分離審判程序
    ，將共同被告準用證人身分結證訊問，惟如係共犯之共同被
    告，其自白中對於他被告不利之陳述，仍應受刑事訴訟法第
    一百五十六條第二項之限制，換言之，【共犯之共同被告】
    所為自白，且有不利於他被告本人之陳述者，即令以證人證
    言之法定證據方法形諸於審判庭調查證據，仍不得以此「單
    一證言」為認定他被告犯罪之證據，始符前述刑事訴訟法第
    一百五十六條第二項，限制被告及共犯自白證明力之意旨。
    換言之，刑事訴訟法第二百八十七條之二之規定，仍應受到
    同法第一百五十六條第二項之特別規定的限制，除該共同被
    告之「自白」（即不利於他被告之證言）外，尚應有足為補
    強證據之其他證據，始得論罪科刑，方符正當法律程序之要
    求，及刑事訴訟法於此特設之證據法則。正如大法官許玉秀
    於釋字第五八二號解釋所提出之協同意見書所言：「同法第
    一百五十六條第二項所增訂之共犯自白規定，即應解釋為有
    共犯嫌疑之共同被告，就其與被告有關之供述證據，即便已
    經具結及詰問程序予以調查，仍應於該供述證據之外，另行
    調查其他必要之證據，不得以其供述證據，當作證明被告犯
    罪之其他必要證據；否則第一百五十六條第二項新增之規定
    ，即可能導致同法第二百八十七條之二形同具文，嚴格證明
    法則亦將遭到破壞，而違背憲法第八條及第十六條以法定程
    序保障被告訴訟權之本旨。至於不具共同被告身分之共犯，
    對於被告之犯罪事實，本為被告以外之人，其自白當然必須
    依人證之調查方法予以調查，乃自明之理」。查本案被告等
    人，實體法上係經檢察官指為共犯之嫌疑被告，程序法上亦
    經檢察官共同起訴而列為共同被告，其等屬共犯之共同被告
    地位，尚無疑問，對於其等自白及其中不利於他被告之陳述
    部分，其證據能力及調查證據之方法，應遵循本院前述所論
    述之證據法則，始謂合法適當。
三、訊據被告馮文彬、黃淑芬、江順舟均於準備程序及審判期日
    之初，固不否認於「凱悅KTV 」向陶氏兄弟索討錢財之事實
    ，惟否認有恐嚇取財、得利及傷害犯行；被告乙○○則矢口
    否認有參與其他被告索討錢財之行為，更無恐嚇取財、得利
    及傷害犯行。四人除均辯稱未出手毆打陶氏兄弟，未限制陶
    氏兄弟行動，均係甲○及甲○帶來之小弟出手云云外，馮文
    彬另辯稱（略以）：因為女友黃淑芬遭陶氏兄弟性侵且行竊
    ，因而向之索討合理賠償云云；黃淑芬辯稱（略以）：祇想
    向陶氏兄弟要回遺失之七千元，不知道馮文彬會要索取二十
    萬元云云；江順舟辯稱（略以）：單純幫馮文彬，為黃淑芬
    討回公道云云；乙○○辯稱（略以）：祇應馮文彬之邀到現
    場，不知道要向陶氏兄弟索賠，更無另叫該兩、三位較年長
    者到六０六號包廂，陶氏兄弟遭毆打時，其早已離開現場，
    因為外套忘記拿，又回到包廂才看見打人之事云云。惟經調
    查證據程序並言詞辯論後，被告四人均坦承有恐嚇取財、得
    利之犯行等語，被告江順舟之辯護人則另以被告等主觀上係
    認為黃淑芬遭性侵欺負，陶氏兄弟有義務賠償，因而並無不
    法所有意圖，不構成恐嚇取財之犯行等語，為被告等之利益
    置辯。經查：
  (一)上述由黃淑芬邀約至「凱悅KTV 」，開設六０二號包廂，以
    及未久即由馮文彬持球棒闖入，以黃淑芬遭丁○○性侵及七
    千元遭竊為由，索討二十萬元，其後江順舟、甲○及許多「
    小弟」均出現，不得不應允賠償，以及其後被「小弟」強押
    至六０六號包廂，因丁○○謊稱未帶證件被識破，丁○○之
    證件遭扣留，且隨後即遭包廂內眾人圍毆，無法辨識被告等
    是否參與圍毆，離去時又再被甲○攜同之一批「小弟」毆打
    ，於當時情境祇有由丙○○代為給付六０六號包廂之費用等
    情，業據證人即丙○○、丁○○兩兄弟證述，並互核相符在
    卷。且查證人丙○○、丁○○於本院證述前，均與被告等人
    （在逃經通緝之甲○除外）達成和解，自僅有可能偏袒被告
    等，而無可能有攀誣被告等之可能，是其等審判中證言之可
    信性高，應堪採信。
　(二)再查被告馮文彬、江順舟及黃淑芬坦承向陶氏兄弟索取錢財
  　部分，以及被告乙○○所否認六０六號包廂較年長之成年男
    子兩、三人係其電請到場云云。據證人即被告黃淑芬之弟黃
    鼎雄結證稱（略以）：當天乙○○直接到六０六包廂，我也
    是先到六０六包廂，後來江順舟他們要過去六０二包廂，我
    才跟去，當時馮文彬還沒有到，江順舟說話時，馮文彬進來
    ，說要開二十萬元本票，陶氏兄弟不願意開，要約隔天再出
    來同樣地方處理，聽到這裡，我與乙○○就到六０二包廂外
    面抽煙了，乙○○覺得陶氏兄弟也是在混的，不好處理，表
    示要再叫人來，後來有三位年長的人進來了，大約四、五十
    歲年紀，乙○○跟他們三人講了大概的事情，他們三人就說
    叫陶氏兄弟進來，陶氏兄弟一進來時，就猛灌自己酒及猛道
    歉，與先前在六０二包廂口氣很壞，裝成自己很像出來混的
    ，很兩極化，馮文彬進來又向那三位四、五十歲的人說了一
    下大概的情形，乙○○問陶氏兄弟要不要開二十萬元出來，
    陶氏兄弟堅持不開，就一直猛灌自己酒，猛嗑頭。乙○○、
    馮文彬就把他們的酒搶下來，免得他們酒醉。馮文彬或或乙
    ○○要求要把證件押在這邊這樣比較有保障等語。證人即共
    同被告馮文彬亦坦承，在六０二號包廂見陶氏兄弟似不屈服
    ，因而要求乙○○電請較年長之友人來幫忙，乙○○才打電
    話找人來等語。被告乙○○始坦承係其在「凱悅KTV 」電請
    以前認識的朋友幫忙，因為見過他身邊有在道上混的人，覺
    得應該有辦法，後來來的是兩個人，不是三個人，他們年紀
    應該是三十六、三十七歲等語。足證乙○○參與被告馮文彬
    、江順舟及黃淑芬所取錢財之犯行，應堪認定。
　(三)復查於六０六號包廂內，陶氏兄弟遭甲○及其他人士毆打，
  　除據證人陶氏兄弟證述在卷外，亦據證人黃鼎雄結證稱（略
    以）：甲○認為丁○○稱未帶證件是說謊，因為開包廂要證
    件，甲○的一些小弟就把丁○○的包包搶過來，在皮來裡面
    找到駕照、身分證，就把證件給馮文彬。接著甲○與其他的
    人就開始用拳頭打陶氏兄弟，馮文彬、乙○○、江順舟、黃
    淑芬都在現場但未動手，較年長者還說不要打了，後來馮文
    彬、乙○○、江順舟、黃淑芬送他們三名年長者去坐電梯，
    又聽到包廂有打架聲音，我們就跑回包廂，看到甲○及他的
    小弟在打陶氏兄弟，打他們的小弟有拿圓椅子、水果盤、酒
    杯，甲○要拿酒瓶要砸對方，被馮文彬或或乙○○攔下來等
    語。雖黃鼎雄所證稱在六０六包廂內，陸續遭甲○及小弟毆
    打兩次，與陶氏兄弟所證稱僅遭一次毆打，有所出入，惟此
    或許是觀察角度及認知程度之不同，蓋取得丁○○證件後，
    即發生毆打，隨即陶氏兄弟即欲離去，以被害人角度觀之，
    其等將相距甚短之兩次毆打認之成一次持續較長之毆打，非
    無可能，此等差異尚難謂陳述內容相核不符。是足證丙○○
    、丁○○遭毆打，且證件遭馮文彬留置，其目的在確保陶氏
    兄弟會如期給付二十萬元，應堪認定。
　(四)又查被告坦承，且以證人地位證稱時，均坦承其等並未給付
  　六０六號包廂之費用即離去，且不否認其等及陶氏兄弟欲離
    開「凱悅KTV 」時，在櫃台及電梯口間，又遭甲○之眾小弟
    毆打等語。此經核與證人黃鼎雄證述亦符。輔以陶氏兄弟證
    稱遭本不想付六０六號包廂費，惟遭毆打後，不得不給付等
    語，已足證陶氏兄弟受制於遭毆打之情，因而心生畏懼，始
    給付不屬其等開設之六０六號包廂費用。而於六０六號包廂
    內及包廂外之毆打，雖無證據證明被告等同有下手實行，惟
    甲○既係被告江順舟請來，且甲○等人已經在包廂毆打陶氏
    兄弟在先，其餘被告均足預見，其等在必要時會出手毆打陶
    氏兄弟，此與丙○○、丁○○均證述其等係甲○所派小弟，
    強行自六０二號包廂，帶到六０六號包廂等語，同屬被告等
    所能預見且視為自己行為支配之範圍，足認被告等有將甲○
    所為傷害犯行視為自己之行為以支配之意，自有犯意聯絡及
    行為分擔。
　(五)至查被告被告馮文彬、江順舟及黃淑芬所辯稱，係因為黃淑
  　芬遭丁○○性侵未遂及陶氏兄弟竊取七千元，所以要向陶氏
    兄弟討回公道及賠償等語。經訊據證人丙○○、遨廣華雖均
    否認有黃淑芬所指行為，均證稱係因為黃淑芬喝醉酒，加上
    兄弟二人也想休息，所以才會帶她到汽車旅館休息等語，丙
    ○○另證稱因自己上樓睡覺，不知黃淑芬為何離去等語；丁
    ○○另堅決否認有欲性侵黃淑芬之意，而證稱其並無侵犯黃
    淑芬之意，因從樓上下來，看見黃淑芬一人在車內昏睡，想
    叫醒她去樓上，所影有碰她，結果黃淑芬大叫一聲，匆匆離
    去等語。惟查另輔以黃淑芬於當日匆匆離開汽車旅館身影之
    錄影帶，以及陶氏兄弟亦不否認係經櫃檯通知，始知黃淑芬
    離去之情，足認黃淑芬「主觀上」確實認為其遭陶氏兄弟侵
    害未遂，而本案所有被告不論於警詢、偵查及審判中均陳述
    經由黃淑芬或馮文彬告知，而得知黃淑芬遭陶氏兄弟「欺負
    」之情。惟查被告等於審判中亦均坦承馮文彬向陶氏兄弟所
    開出之二十萬元，並非其等事先商討認為合理之「賠償」，
    亦無計算基礎，衡諸常情，即使加上黃淑芬主觀上認為遭竊
    之七千元，二十萬元之數額顯然過高，又按刑法第三百四十
    六條第一項恐嚇取財罪之「恐嚇」，凡以一切言語、舉動，
    係基於使人提供財物為木的，足以使人生畏懼之心，均足當
    之（最高法院二十二年上字第一三一０號判例意旨參見），
    被告等見被害人陶氏兄弟在六０二號包廂內之對答，認尚未
    屈服及畏懼，進而由乙○○請來認為更足使被害人畏懼之年
    長「大哥」，以及甲○派眾小弟，將陶氏兄弟架至六０六包
    廂，索取證件並圍毆，顯係以此等方法，恫嚇被害人，主觀
    上確有藉由此次事件，欲向陶氏兄弟索取財物之不法意圖，
    應堪認定，此亦為被告等於言詞辯論時均坦承在卷。
　(六)末查被告江順舟係開設六０六號包廂之人，而服務生前來請
  　結帳時，江順舟無意付帳，此為江順舟所不爭執在卷，雖江
    順舟辯稱其請服務生向馮文彬收取，惟經馮文彬否認在卷，
    而被告馮文彬、江順舟、黃淑芬、乙○○及甲○離去之際，
    均無人欲給付六０六號包廂費用，亦不知有何人結帳，此為
    被告等坦承在卷，反係陶氏兄弟已遭圍毆，欲離開六０六號
    包廂之際，竟遭服務生要求一併給付六０六號包廂費用，陶
    氏兄弟表示不願給付，竟又遭在電梯口欲離去甲○所率眾小
    弟再次圍毆，丙○○不得已祇好以自己之信用卡刷卡支付六
    ０六號包廂之費用，除據證人丙○○、丁○○證述在卷外，
    被告等亦均陳稱其等當時亦在電梯口前親見陶氏兄弟遭圍毆
    ，且其等均無阻止之意，顯同將此次圍毆之行為，視為己之
    行為支配，而有犯意連絡及行為分擔。又有丙○○信用卡簽
    帳單影本一件足證。是被告等所消費之六０六號包廂費用，
    係被告等共同以圍毆陶氏兄弟之舉，令其等畏懼而選擇支付
    ，其等於上述共同恐嚇取財之犯行後，另起共同恐嚇得利之
    犯意，應堪認定。
　(七)綜上所述，被告等於審判期日之初之辯稱均不足採，而被告
  　等於最末之言詞辯論時所承認有恐嚇取財及恐嚇得利犯行之
    自白，與上述補強證據互核相符，應認為真，其等犯行明確
    ，應予論罪科刑。
四、核被告等所為均係犯刑法第三百四十六條第三項、第一項之
    恐嚇取財罪，及第三百四十六條第二項之恐嚇得利罪。檢察
    官認被告等所犯分別為結夥三人以上之加重強盜罪及恐嚇取
    財罪，容有誤會（理由詳如後述），惟恐嚇取財罪與強盜罪
    、恐嚇取財罪與恐嚇得利罪之罪質相同，基本構成要件共通
    ，本院於未侵害事實同一性之下，並踐行刑事訴訟法第九十
    五條之告知義務併列變更法條，予被告等答辯之機會，對被
    告等自不致產生突襲，而得變更法條論處，附此敘明。另按
    九十四年二月二日修正公布之刑法總則及分則編，其中諸多
    條文有所修正變動，並均自九十五年七月一日施行，自有修
    正前後之舊、新法比較問題。其中刑法第二條第一項修正為
    ：「刑法行為後法律有變更者，適用行為時之法律。但行為
    後之法律有利於行為人者，適用最有利於行為人之法律」。
    不論修正前後之本條項規定，均係在規範行為後法律變更所
    生新、舊法比較適用之準據法，是於新法施行後，自應適用
    新法第二條第一項之規定，為「從舊從輕」之比較（最高法
    院九十五年五月二十三日第八次刑事庭會議決議同此見解）
    ：
　(一)被告等分別所犯恐嚇取財、恐嚇得利罪，其法定刑均有罰金
  　刑主刑之規定，是就罰金主刑部分之修正，容有比較之必要
    。按修正前刑法第三十三條第五款關於主刑之罰金刑，原係
    規定（銀元）一元以上，另依「罰金罰鍰提高標準條例」第
    一條前段、第三條規定（含七十二年七月二十七日司法院、
    行政院令發布「提高罰金罰鍰倍數及開始施行日期令」，自
    七十二年八月一日起，將刑法定有罰金各條之罰金數額，均
    提高為十倍）、「現行法規所定貨幣單位折算新臺幣條例」
    第二條規定（貨幣單位為圓、銀元或元者，以新臺幣元之三
    倍折算之），應為「新臺幣三十元」以上。修正後之刑法第
    三十三條第五款規定則提高為「新台幣一千元以上，以百元
    計算」。經新、舊法結果，自以修正前之刑法第三十三條第
    五款較有利於被告，而應適用修正前該條規定。另查九十五
    年六月月十四日另修正公布刑法施行法第一條之一規定：「
    （第一項）中華民國九十四年一月七日刑法修正施行後，刑
    法分則編所定罰金之貨幣單位為新臺幣。（第二項）九十四
    年一月七日刑法修正時，刑法分則編未修正之條文定有罰金
    者，自九十四年一月七日刑法修正施行後，就其所定數額提
    高為三十倍。但七十二年六月二十六日至九十四年一月七日
    新增或修正之條文，就其所定數額提高為三倍」。該條立法
    理由謂：「依九十四年一月七日修正之刑法第三十三條第五
    款規定，罰金貨幣單位已改為新臺幣，刑法分則編各罪所定
    罰金之貨幣單位，自應配合上開規定修正，爰為第一項規定
    」、「刑法二十四年施行後，為解決國民所得經濟水準已大
    幅提昇問題，有關罰金與罰鍰倍數之調整及銀元與新臺幣之
    折算標準，訂有『罰金罰鍰提高標準條例』及『現行法規所
    定貨幣單位折算新臺幣條例』，除罰金以一銀元折算三元新
    臺幣外，並將七十二年六月二十六日以前修正之刑法部分條
    文罰金數額提高為十倍；其後修正者則不再提高倍數，亦即
    刑法分則各罪罰金數額視前開情形分別提高為三十倍或三倍
    。考量新修正之刑法施行後，不再適用『現行法規所定貨幣
    單位折算新臺幣條例』，為使罰金數額趨於一致，避免衍生
    新舊法比較適用問題，以緩和實務適用法律之衝擊，於不變
    動罰金數額之前提下，爰為第二項規定」等語。自上述立法
    理由可知，刑法施行法第一條之一顯係配合新刑法修正後，
    就刑法分則罰金刑部分，變更貨幣單位為新臺幣，並統一提
    高罰金數額，以替代「罰金罰鍰提高標準條例（第一條）」
    及「現行法規所定貨幣單位折算新臺幣條例」之「準據法」
    性質之法律，且上述罪刑法定刑之上限不變，適用結果並無
    不同，自無新舊法比較之必要，而逕適用刑法施行法第一條
    之一第一項、第二項前段之規定。
　(二)次按刑法修正後，有關一般未遂犯之處罰要件及處罰效果均
  　未變更，僅於立法體例上，將原條文第二十六條前段關於一
    般未遂處罰效果之規定，改列於第二十五條第二項後段，使
    一般未遂之規定趨於完整，對被告並無有利與否之情，自無
    新舊法比較之問題，而應依刑法第一條前段、第二條第一項
    前段所宣示「罪刑法定原則」及「適用行為時法原則」，逕
    行適用修正前刑法第二十六條前段之規定。又按恐嚇取財罪
    之既、未遂區別，以使人交付之所有物有無交付，即行為人
    是否得財為標準。最高法院二十二年非字第一一二號判例、
    四十年上字第一七號判例意旨參見。查被告等所為恐嚇取財
    行為，尚未取得被害人陶氏兄弟應允交付之財物，均為未遂
    犯，應依修正前刑法第二十六條前段之規定，均按既遂犯之
    刑減輕之。
　(三)被告馮文彬、黃淑芬、江順舟、乙○○、甲○，及甲○所率
  　多名成年，惟姓名年籍不詳之人，及乙○○所電召到場之兩
    至三名年約三十六、三十七歲之程年男子，就恐嚇取財未遂
    罪部分，互有將對方行為視為自己行為支配之意，均有犯意
    聯絡及行為分擔，為共同正犯。被告馮文彬、黃淑芬、江順
    舟、乙○○、甲○，及甲○所率多名成年，惟姓名年籍不詳
    之人，就恐嚇得利罪部分，互有將對方行為視為自己行為支
    配之意，均有犯意聯絡及行為分擔，為共同正犯。而被告等
    行為後，刑法第二十八條共同正犯之規定，由原條文之「二
    人以上共同實『施』犯罪之行為者，皆為正犯」，修正為「
    二人以上共同實『行』犯罪之行為者，皆為正犯」，涉及共
    同正犯構成要件之變更，且立法理由明文表示仍不排除所謂
    「共謀共同正犯」。修正前後之規定，輕重相等，修正後之
    規定並非較有利於被告等，依據刑法第一條前段所定「罪刑
    法定主義」，以及同法第二條前段所定「適用行為時之法律
    」，仍應適用行為時，即修正前刑法第二十八條之規定，論
    以共同正犯。
　(四)另查被告等所犯恐嚇得利犯行後，易科罰金折算標準之規定
  　，亦於前述時日修正公佈施行。修正前刑法第四十一條第一
    項前段規定：「犯最重本刑為五年以下有期徒刑以下之刑之
    罪，而受六個月以下有期徒刑或拘役之宣告，因身體、教育
    、職業、家庭之關係或其他正當事由，執行顯有困難者，得
    以一元以上三元以下折算一日，易科罰金」。又被告行為時
    之易科罰金折算標準，修正前罰金罰鍰提高標準條例第二條
    前段規定（業於九十五年五月十七日刪除），就其原定數額
    提高為一百倍折算一日，結合上述刑法之規定，本件被告等
    行為時之易科罰金折算標準，應【以銀元三百元，即新臺幣
    九百元，折算一日】。而修正後刑法第四十一條第一項前段
    規定：「犯最重本刑為五年以下有期徒刑以下之刑之罪，而
    受六個月以下有期徒刑或拘役之宣告者，得【以新臺幣一千
    元、二千元或三千元折算一日】，易科罰金」。此項修正屬
    科刑規範事項之變更，其折算標準為裁判時所應諭知，自屬
    法律變更。是被告等行為後，易科罰金之折算標準，經比較
    前述新、舊法變更結果，以行為時之銀元三百元（即新臺幣
    九百元）折算一日，亦即修正前之規定，對被告等較為有利
    ，依刑法第二條第一項之規定，自應適用行為時之法律，即
    修正前刑法第四十一條第一項前段、修正前罰金罰鍰提高標
    準條例第二條之規定。
　(五)按刑法第五十一條第五款關於定應執行刑之規定亦經修正。
  　查被告等於裁判確定前犯數罪，其行為後，刑法第五十一條
    第五款業於上述日期修正公布及施行。修正前刑法第五十一
    條第五款規定，數罪併罰，分別宣告其罪之刑，「宣告多數
    有期徒刑者，於各刑中之最長期以上，各刑合併之刑期以下
    ，定其（應執行）刑期。但不得逾二十年」。修正後刑法第
    五十一條第五款規定之本文同修正前之規定，惟於但書將「
    不得逾二十年」之限制，修正為「不得逾三十年」。修正理
    由（略以）：為兼顧數罪併罰與單純數罪之區別及刑罰衡平
    原則，對於有期徒刑合併定應執行刑之上限應予提高，爰酌
    予提高至三十年，以資衡平等語。修正後之該條將應執行刑
    之上限提高為三十年，雖較符衡平原則，且就國人平均壽命
    而言，顯較修正前之二十年上限為合理，惟就行為人而言，
    顯生實質刑罰法律效果之變更，自屬法律變更，而有新舊法
    比較之適用。比較修正後之規定，將宣告多數有期徒刑定執
    行刑之上限，由修正前之不得逾二十年，提高為不得逾三十
    年，修正後之規定顯較不利於行為人。被告等所犯上述共同
    恐嚇取財未遂、共同恐嚇得利罪，兩罪間犯意各別，行為互
    殊，且罪名互異，顯係實質競合之數罪併罰關係，應予分論
    併罰，並依修正前之刑法第五十一條第五款，定其應執行之
    刑。
五、爰審酌被告等均年輕力壯，被害人造成被告黃淑芬自認遭性
　　侵未遂，固有可議，惟被告等以此為藉口，要求顯不合理之
  　賠償，及以圍毆被害人等之手段，造成被害人心生畏懼，代
    為支付包廂費以獲取不法利益，未取得不法財物及取得勿法
    利益僅六千餘元之犯罪動機、手段、所生危害，以及被告等
    ，除乙○○外，均坦承主導或參與所取財物之犯行，乙○○
    矢口否認，直至調查證據程序後，始面對自己參與之犯行，
    所造成之延滯及耗費之司法資源，被告等於言詞辯論時終能
    坦承犯行等犯後態度等一切情狀，分別量處如主文所示各罪
    之刑，並定其等應執行之刑。末末按被告等行為後之刑法第
    七十四條至第七十六條關於緩刑宣告、撤銷緩刑之要件及效
    果均有修正，修正後刑法第七十四條第一項第一、二款，將
    修正前該條款不限故意或過失犯罪所受有期徒刑以上之刑之
    宣告之消極要件，均修正為「故意犯罪」受有期徒刑以上刑
    之宣告者，始不得宣告緩刑，顯較有利於行為人，雖同條第
    二項增列列舉法院得命犯罪行為人負擔之事項，惟該等事項
    究非涉及刑罰效果，且多係修正前實務審酌是否併宣告緩刑
    之實質考量事項，尚難謂較修正前之規定為不利，又關於應
    撤銷緩刑宣告之規定，修正後刑法第七十五條第一項，將修
    正前之故意犯罪，受有期徒刑以上刑之宣告，限於僅「受不
    得易科罰金之有期徒刑以上刑之宣告確定」者，顯更有利於
    行為人，至修正後第七十五條之一雖增列其他「得」撤銷緩
    刑之宣告，惟此究係修正後放寬宣告緩刑前提要件之配套措
    施，是否於日後適用於行為人，尚難有定論，自難為有利與
    否之比較。惟基於「法律一體適用原則」，修正前後關於緩
    刑及其後配套之撤銷緩刑之要件及效果，除法律有特別規定
    外，當應一體適用，不應分別割裂而有一部適用舊法、一部
    適用新法之結果，自為當然之理。綜上所述，比較修正前後
    關於宣告緩刑、撤銷緩刑之規定，當以修正後之規定較有利
    於行為人。此不僅與刑法施行法第六條之一明定適用修正後
    規定之意旨相符，亦與最高法院九十五年五月二十三日第八
    次刑事庭會議決議所稱緩刑「新法施行後，應適用新法第七
    十四條之規定」之意旨相同。查被告等均未曾受有期徒刑以
    上刑之宣告，有臺灣高等法院被告全國前案紀錄表一件在卷
    足證。被告或為自己，或為友人出頭而因一時失慮行為，致
    觸犯刑責，犯後均已與被害人達成和解，被害人等均表示願
    意原諒被告等人，被告等經此偵查、審理及刑之宣告後，均
    當知所警惕，信均無再犯之虞，本案無論自一般或特別預防
    之刑罰考量目的，本院認對被告等所宣告之刑均以暫不執行
    為適當，爰依修正後刑法第七十四條第一款之規定，均併予
    宣告緩刑四年，以啟自新。
乙、變更法條及不另為無罪、不另為不受理之諭知部分
一、公訴意旨認被告等共同向被害人陶氏兄弟索取財物二十萬元
    之犯行，構成刑法第三百三十條、第三百二十一條第一項第
    三款之結夥三人以上之加重強盜罪；共同以毆打等恐嚇手段
    ，令陶氏兄弟心生畏懼，給付六０六號包廂費用六千九百七
    十七元之犯行，構成刑法第三百四十六條第一項之恐嚇取財
    罪；以及認被告等強押陶氏兄弟自六０二號包廂至六０六號
    包廂之犯行，構成刑法第三百二十條第一項之妨害自由罪；
    毆打陶氏兄弟之犯行，構成刑法第二百七十七條第一項之傷
    害罪。且認被告等所為上述犯行，為刑法（已刪除之）牽連
    犯之裁判上一罪，從重處加重強盜罪等語。
二、按被告未經審判證明有罪確定前，推定其為無罪。犯罪事實
    應依證據認定之，無證據不得認定犯罪事實。不能證明被告
    犯罪者，應諭知無罪之判決。刑事訴訟法第一百五十四條第
    一項、第二項，及同法第三百零一條第一項前段，分別定有
    明文。復按刑事訴訟上證明之資料，無論其為直接證據或間
    接證據，均須達於通常一般之人均不致有所懷疑，而得確信
    其為真實之程度，始得據為有罪之認定，若其關於被告是否
    犯罪之證明未能達此程度，而有合理之懷疑存在時，致使無
    從形成有罪之確信，在刑事訴訟「罪疑唯輕」、「無罪推定
    」原則下，依據「罪證有疑，利於被告」之證據法則，即不
    得遽為不利被告之認定，最高法院七十六年台上字第四九八
    六號判例意旨曾強調此一原則，足資參照。又按強盜罪與恐
    嚇取財及得利罪，固均以行為人有不法所有之意圖為主觀犯
    意，惟二者對於被害人施用威嚇程度，容有不同，應以被害
    人已否喪失意思自由為標準，易言之，如其程度足以抑壓被
    害人之意思自由，至使不能抗拒而為財物之交付者，即屬強
    盜罪，否則，被害人之交付財物與否，儘有自由斟酌之餘地
    者，即應成立恐嚇罪。最高法院十八年上字第八三八號判例
    、三十年上字第六六八號判例，同此意旨。再按刑法第三百
    四十六條第一項之「物」，與第二項「財產上不法之利益」
    有別，前者應係指有形且積極之財物，後者則係消極之財產
    上利益，例如免除給付費用之利益等屬之（最高法院五七年
    台上字第二四八六號判例）。末按刑法第二百七十七條第一
    項之罪，須告訴乃論；告訴乃論之罪，告訴人於第一審辯論
    終結前，得撤回其告訴；又告訴乃論之罪，其告訴經撤回者
    ，應諭知不受理之判決。刑法第二百八十七條、刑事訴訟法
    第二百三十八條第一項、同法第三百零三條第三款分別定有
    明文。再按法院諭知不受理之判決，得不經言詞辯論為之，
    刑事訴訟法三百零七條另定有明文。
三、經查檢察官未能舉證證明被害人陶氏兄弟已至不能抗拒之程
    度，且陶氏兄弟對於被告馮文彬要求簽立本票作為擔保之要
    求，尚能拒絕，致馮文彬向朝劭年求助，其後亦僅以交付丁
    ○○之證件作為擔保，其等於六０六包廂內遭毆打後，經服
    務生要求給付六０六號包廂費用，丁○○猶能拒絕，始又遭
    來一頓圍毆，丙○○亦證稱在包廂內儘量低資態，待能脫身
    後再想辦法等語，足見被害人對於被告等所為威嚇手段，猶
    有抗拒能力，祇是基於「不吃眼前虧」之想法，而與被告等
    虛與委蛇，及至遭毆打，而應允給付財物及支付包廂費用。
    綜上所述，被害人等尚非至使不能抗拒而為財物之交付及利
    益之給與，被告等所為應構成恐嚇取財、得利罪，而非強盜
    罪，自更無成立加重強盜罪之可能。至被告等取得免於給付
    包廂費用之利益，當屬財產上之不法利益，而非積極財物，
    應成立刑法第三百四十六條第二項之恐嚇得利罪。此部分業
    經本院變更法條，業如前述。
四、又查檢察官認被告等另犯刑法第三百零二條第一項之剝奪人
    行動自由罪嫌，依被害人陶氏兄弟之陳述，其等自六０二號
    包廂至六０六號包廂，並無遭人施以強制力，毋寧係陶氏兄
    弟靜觀其變之決定，且其等遭毆打後仍能自由離去，尚無證
    據證明被告等犯妨害自由罪。被告等所犯傷害罪部分，因丙
    ○○、丁○○均於審判期日前撤回對被告等之告訴，自不另
    審究。至被告等另經起訴共同犯刑法第二百七十七條第一項
    之傷害罪，業經告訴人即被害人丙○○、丁○○分別撤回告
    訴，有告訴人等所提出之和解書、撤回告訴狀等在卷為憑，
    亦據告訴人等於審判期日再為相同撤回告訴意旨之表示，因
    被告等行為後，刑法第五十五條關於牽連犯之規定業於九十
    四年一月七日修正刪除，並於九十五年七月一日施行，而此
    修正已影響行為人之實質刑罰法律效果，自屬法律變更，應
    依刑法第二條第一項之規定比較新舊法，對於行為人有利或
    不利之狀況加以適用。上述本應為無罪及不受理諭知之部分
    ，因檢察官認與本院認定有罪之共同恐嚇取財未遂及恐嚇得
    利罪，有牽連犯之裁判上一罪關係，爰依修正前刑法第五十
    五條前段之規定，不另為無罪及不受理之諭知。
據上論斷，應依刑事訴訟法第二百九十九條第一項前段、第三百
條，修正後刑法第二條第一項、修正前刑法第二十八條、刑法第
三百四十六條第一項、第二項、第三項、修正前刑法第二十六條
前段、修正前刑法第四十一條第一項前段、修正前刑法第五十一
條第五款、修正後刑法第七十四條第一款，刑法施行法第一條之
一第一項、第二項前段，修正前罰金罰鍰提高標準條例第二條，
判決如主文。
本案經鍾雅蘭檢察官到庭執行職務
中　　華　　民　　國　　96　　年　　3 　　月　　6 　　日
                  　　臺灣桃園地方法院刑事第六庭
　　　　　　　　　　　　　審判長法　官　林　孟　宜
　　　　　　　　　　　　　　　　法　官　崔　秉　君
　　　　　　　　　　　　　　　　法　官　錢　建　榮
以上正本證明與原本無異。
如不服本判決，應於判決送達後10日內向本院提出上訴狀（應附
繕本），上訴於臺灣高等法院。
  　　　　　　　　　　　　　　　書記官　劉  寶  霞
中　　華　　民　　國　　96　　年　　3 　　月　　13　　日
附錄論罪科刑法條全文
中華民國刑法第346條
意圖為自己或第三人不法之所有，以恐嚇使人將本人或第三人之
物交付者，處 6 月以上 5 年以下有期徒刑，得併科 1 千元以
下罰金。
以前項方法得財產上不法之利益，或使第三人得之者，亦同。
前二項之未遂犯罰之。
